【裁判字號】    98,交聲,73
【裁判日期】    980622
【裁判案由】    交管條例聲異
【裁判全文】
臺灣板橋地方法院交通事件裁定          98年度交聲字第73號
原處分機關  交通部公路總局臺北區監理所蘆洲監理站
異  議  人  乙○○
即受處分人
上列異議人即受處分人因違反道路交通管理處罰條例案件，對於
交通部公路總局臺北區監理所蘆洲監理站於97年12月22日所為之
裁決處分（原處分案號：北監蘆字第裁46-CO0000000號），聲明
異議，本院裁定如下：
    主  文
異議駁回。
    理  由
一、原處分意旨略以：異議人即受處分人乙○○於民國97年11月
    30日下午3 時46分許，騎乘車牌號碼929-DCJ 號重型機車，
    行經臺北縣三重市○○○路與環河南路221 巷口時，因其駕
    車行經有燈光號誌管制之交岔路口闖紅燈之違規事實，遭員
    警攔停逕行製單舉發，爰依違反道路交通管理處罰條例第53
    條第1 項規定，裁處受處分人罰鍰新臺幣（下同）1,800 元
    ，並依同條例第63條第1 項記違規點數3 點。
二、聲明異議意旨略以：伊於上開時間，騎乘車牌號碼929-DCJ
    號重型機車，行經臺北縣三重市○○○路與環河南路221 巷
    口時，該處有2 個紅綠燈號誌，伊在第2 個紅綠燈號誌有稍
    微停留一下，因為當時亮紅燈，伊看到旁邊有1 台車闖紅燈
    ，伊就直接紅燈右轉，員警是在環河南路220 巷把伊攔停，
    伊以為舉發內容是紅燈右轉，所以沒仔細看就簽名，事後才
    知道員警舉發伊闖紅燈，伊只有紅燈右轉並沒有闖紅燈，員
    警舉發顯有不實，原處分機關遽以裁罰，顯有違誤，爰依法
    聲明異議，請求撤銷原處分云云。
三、按汽車駕駛人，行經有燈光號誌管誌之交岔路口闖紅燈者，
    處新臺幣1,800 元以上5,400 以下罰鍰；又汽車駕駛人有上
    開行為時，除依原條款處罰鍰外，並予記違規點數3 點，道
    路交通管理處罰條例第53條第1 項、第63條第1 項第3 款分
    別定有明文。
四、經查：
(一)本件異議人於上開時、地，騎乘上開重型機車，因駕車行經
    有燈光號誌管制之交岔路口闖紅燈違規，經臺北縣政府警察
    局交通警察隊三重分隊員警甲○○當場舉發，嗣經原處分機
    關即交通部公路總局臺北區監理所蘆洲監理站依據道路交通
    管理處罰條例第53條規定，於97年12月22日裁處異議人罰鍰
    1,800 元，並記違規點數3 點之事實，有上開裁決書、臺北
    縣政府警察局北縣警交大字第C00000000 號舉發違反道路交
    通管理事件通知單在卷可憑（見本院卷第7 、18頁）。
(二)異議人雖以前揭情詞置辯，惟證人即舉發異議人之員警甲○
    ○於本院審理時到庭具結證稱：伊於97年11月30日下午2 點
    至5 點執行交通違規舉發勤務，在下午3 點46分時，伊在環
    河南路上發現異議人騎乘重型機車違規闖2 個紅燈，異議人
    先通過臺北縣三重市○○○路與環河南路221 巷路口的第1
    個停止線，而第2 個紅綠燈號誌是在環河南路與中正南路路
    口的位置，異議人也通過第2 個紅燈的停止線，因為異議人
    連續2 個停止線都沒有停，直接向前直行，伊在環河南路與
    中正南路往右的轉角處將異議人攔停，並告知異議人違規事
    由及到案日期就開單舉發，舉發當時天氣晴朗、視線良好，
    伊在該處可以清楚看到異議人連續闖2 個紅燈，伊不會看錯
    等語（見本院卷第25頁），而異議人到庭後雖辯稱：伊沒有
    闖第1 個紅燈，況且該路旁有捷運的圍牆圍著，員警站在環
    河南路220 巷的角落是不可能看到伊是否有闖第1 個紅燈，
    伊一直以為伊是闖第2 個紅綠燈號誌被攔下來云云。惟本院
    就上開爭執事項進一步訊問證人後亦經其證稱：環河南路上
    2 個紅綠燈號誌是同時變換燈號，不會有第1 個紅綠燈號誌
    是綠燈，第2 個紅綠燈號誌卻是紅燈的情形，交通隊的告發
    標準是員警所在的攔查點前方有1 個紅綠燈號誌，是攔環河
    南路上的紅綠燈號誌，當號誌燈轉換成綠燈，路口完全淨空
    後，伊可以清楚看見違規的車子闖幾個紅綠燈號誌，上開地
    點第1 個紅綠燈號誌與第2 個紅綠燈號誌相距不遠，因為異
    議人在第2 個路口是紅燈右轉，所以異議人第1 個違規行為
    確實是闖紅燈直行，伊是舉發情節較重的闖紅燈等語（見本
    院卷第26、27頁），觀諸證人所言，證人就舉發路段之燈號
    情形、執勤所處位置、異議人行駛路徑及闖紅燈過程等情節
    詳述具體明確，並已針對異議人所舉疑義予以詳盡說明，且
    依證人所庭呈其舉發當時所處執勤位置及時相號誌燈號設立
    位置之現場圖及其所拍攝標示為圖1 至圖5 之現場環境照片
    5 張以觀（見本院卷第29至32頁），證人認異議人闖紅燈所
    依憑之第1 個紅綠燈號誌，應為上開標示為圖1 之現場環境
    照片即環河南路與環河南路221 巷口停止線附近上方之號誌
    （見本院卷第30頁），而環河南路221 巷口（即第1 個紅綠
    燈號誌）與環河南路銜接中正南路路口（即第2 個紅綠燈號
    誌）所設立之時相號誌燈，該2 組號誌燈亮狀況相同（即同
    為紅燈或綠燈，見本院卷第31頁），堪認證人上開證述關於
    環河南路與環河南路221 巷口，係與環河南路與中正南路口
    之時相號誌相同乙節確與事實相符，足堪採信。且證人因執
    行路檢勤務，基於其對交通違規取締受有專門訓練，對路上
    用路權人之動態路線當有所注意，依據證人甲○○於舉發當
    時所站立之位置與異議人騎乘機車行經上開2 組時相號誌燈
    號之距離甚近，衡情其應可清楚辨識該路口車輛行進之狀態
    ；況證人就本件如何查獲舉發之經過，於本院審理時到庭結
    證綦詳如上，其證述舉發過程連續而完整，顯見其記憶深刻
    ，益徵其無誤判之虞；參以證人與異議人間，並無怨隙，且
    素不相識，衡情證人應無設詞攀誣，或虛構違規事實以陷害
    異議人之理，是證人甲○○員警上開證述內容，經核尚無不
    可採信之處，自堪採信。又異議人係沿臺北縣三重市○○○
    路行駛，闖紅燈後繼續直行環河南路，故其違規當屬道路交
    通管理處罰條例第53條第1 項所規範之行為態樣，而非同條
    第2 項所稱之紅燈右轉，異議人辯稱：伊係紅燈右轉並非闖
    紅燈云云，洵屬卸責之虛詞，要無可採。據此，本件既查無
    任何證據足資證明執勤員警有何捏造事實違法取締之不法情
    事，並參酌員警執行公務時，本身即受有行政懲處責任之監
    督，且其到庭具結作證，更係以刑事責任擔保其證言之真實
    性，其之證言又與常情無悖，是其證述應非子虛，自足採信
    。是以本件舉發員警親眼目睹異議人騎乘上開重型機車，行
    經有燈光號誌管制之三重市○○○路與環河南路221 巷口闖
    紅燈之違規事實，依據異議人有上開闖紅燈之違規行為，當
    場攔停製單舉發，自屬有據，異議人空言否認上開違規事實
    ，無非事後卸責之詞，不足採信。
五、綜上所述，本件事證明確，異議人上開駕車行經有燈光號誌
    管制之交岔路口闖紅燈之違規事實，堪以認定。是以原處分
    機關據以援引前揭規定，並參酌違反道路交通管理事件統一
    裁罰基準表之規定，裁處異議人罰鍰1,800 元，並記違規點
    數3 點，於法並無何違誤或不當之處。本件異議為無理由，
    應予駁回。
據上論斷，應依道路交通案件處理辦法第19條，裁定如主文。
中    華    民    國    98    年    6     月    22    日
                  交通法庭  法  官  錢衍蓁
上列正本證明與原本無異。
如不服本裁定，應於裁定送達後五日內敘明抗告理由，向本院提
出抗告狀。
                            書記官  劉靜慧
中    華    民    國    98    年    6     月    22    日


司法院資訊處製作；財團法人民間司法改革基金會備份。
